臺灣臺東地方法院刑事判決　　　　　　　　　　　　　　九十四年度訴字第二號
　　公　訴　人　臺灣臺東地方法院檢察署檢察官
　　被　　　告　乙○○
　　選任辯護人　陳信伍
右列被告因違反毒品危害防制條例案件，經檢察官提起公訴（九十三年度毒偵字第二
五二號），本院判決如左：
    主  文
乙○○施用第一級毒品，處有期徒刑捌月。
    事  實
一、乙○○曾於民國七十九年間違反麻醉藥品管理條例案件，經法院判處有期徒刑六
    年六月，於八十一年六月十九日確定，又於八十一年間犯偽造文書罪，經法院判
    處有期徒刑四月，於八十二年一月九日確定，二罪接續執行，於八十三年九月二
    十九日假釋出獄（縮短刑期期滿日為八十七年十二月二十八日）；再因轉讓及連
    續施用第二級毒品甲基安非他命案件，經本院認其違反藥事法及麻醉藥品管理條
    例，以八十六年度訴字第三三四號判決分別判處有期徒刑一年二月、五月，應執
    行有期徒刑一年六月，嗣經臺灣高等法院花蓮分院以八十七年度上易字第二一九
    號裁定，就其連續施用第二級毒品甲基安非他命部分，送強制戒治後，於八十八
    年二月二十六日停止戒治付保護管束，同年十月十八日保護管束期滿執行完畢後
    ，於同年十二月七日撤銷原判決關於連續施用安非他命及定執行刑部分，改判連
    續施用第二級毒品部分免刑，另經撤銷上開假釋，自八十八年二月二十六日起執
    行殘刑至九十二年六月二十九日，復接續執行前開違反藥事法判處有期徒刑一年
    二月部分，於九十一年一月二十八日縮短刑期假釋出獄付保護管束，於九十三年
    六月四日縮刑期滿（於本案不構成累犯）。詎其仍不知悔改，於強制戒治執行完
    畢五年內之九十三年六月三日上午九時許採尿前回溯四十八小時（起訴書載為九
    十六小時）內某時，在不詳地點復行施用第一級毒品海洛因一次，嗣於九十三年
    六月三日，因執行保護管束至臺灣臺東地方法院檢察署報到時，經該署觀護人請
    該署法警採集被告尿液，送請慈濟大學濫用藥物檢驗中心檢驗結果，呈嗎啡陽性
    反應，始查獲上情。
二、案經臺灣臺東地方法院檢察署檢察官自動檢舉偵查起訴。
    理  由
一、訊據被告乙○○矢口否認有何施用第一級毒品海洛因之犯行，辯稱：伊並未施用
    海洛因，不知為何驗尿報告呈嗎啡陽性反應，可能是伊於採尿前一、二天，因頭
    痛至臺東市東和外科診所看病，醫生幫伊打針及開立藥物供伊服用所致，也有可
    能是伊尿液遭人調包之故云云。經查：
（一）本件所採之被告尿液經送請慈濟大學濫用藥物檢驗中心以氣相層析質譜儀分析
      （即ＧＣ／ＭＳ）鑑定檢驗結果，呈嗎啡陽性反應，有該中心之檢驗總表一份
      在卷可稽，則被告於九十三年六月三日經採檢之尿液檢體，確呈鴉片類毒品嗎
      啡陽性反應，已甚明確。
（二）被告辯稱其可能係服用或注射東和外科診所開立之治療藥物所致云云，然經檢
      察官向東和外科診所詢問被告自九十三年五月十五日起至同年六月三日止在該
      所就診期間所施打及領取之藥品是否含有嗎啡成分，業據該診所回覆略以：被
      告於九十三年六月二日至該診所診療，主訴頭暈，所用針劑及藥物均未含嗎啡
      成份，此有東和外科診所九十三年十一月一日東外（九三）函字第○一二號函
      及被告病歷資料、臺灣臺東地方法院檢察署公務電話紀錄單各一件在卷可稽，
      故被告尿液檢體係因服用或施打醫師開立藥物始呈嗎啡陽性反應之可能性應可
      排除。
（三）被告雖另辯稱：伊經採集之尿液有可能被調包云云，此經本院採集被告唾液併
      同本件採集之被告尿液送請內政部警政署刑事警察局，進行ＤＮＡ比對鑑定，
      惟因被告上開所採之尿液ＤＮＡ量無法檢出，故無法與被告之唾液比對是否屬
      同一人所有，此固有內政部警政署刑事警察局九十四年五月三日刑醫字第○九
      四○○四二七七五號鑑驗書乙紙在卷可參，惟本件驗尿當日確係被告親自排尿
      至紙杯後裝瓶，再由法警用封條將瓶口封住後，交由被告在封條上面簽名捺印
      ，並用膠帶將封條及瓶口封起來，交給負責採尿之人等情，業據被告自承在卷
      ，並有卷附檢察署受保護管束人（被告）尿液檢體監管紀錄表上之被告簽名、
      捺印可佐，而依本件尿液送驗機構慈濟大學濫用藥物檢驗中心檢體收件之標準
      作業程序規定，該中心於接收檢體時，必須確定檢體封裝完整及監管記錄是否
      齊全，檢視整批檢體包裝封緘是否完整，包括(1)封緘上是否有委驗單位採尿人
      員簽名及日期；(2)封緘是否辨識不清、破裂或不完整。以上若稍有異樣須詳細
      記載於檢體收件及監管記錄表，仍收件，但通知委驗單位且記錄之。另檢體瓶
      口封緘完整則包括：(1)採尿者及受檢者簽印共二枚；(2)封緘辨識完整，沒有破
      裂或不清。若有異樣則記錄之，且通知委驗單位並於檢驗報告上註明記錄之。
      若有封口緘遺失、置換、辨識不清則拒驗且書面通知委驗單位。查本件尿液檢
      體監管紀錄表上所載之尿液檢體編號確與慈濟大學濫用藥物檢驗中心檢驗總表
      上驗出嗎啡陽性反應之尿液檢體編號相同，且既經該中心收件檢驗，足見並無
      不符合該中心檢體收件標準作業程序規定之情形，應可排除尿液遭人置換之可
      能，況運送、檢驗尿液之人員與被告並無何怨隙，亦無故意將尿液調包嫁禍被
      告之理。是被告抗辯其尿液係遭人調包云云，顯無可採。
（四）再按，對於篩驗結果呈陽性反應之檢體以氣相層析質譜儀檢驗，除可對代謝物
      陽性反應作具個別化之鑑定外，尚可清楚分辨目前所知各種藥物所可能造成之
      偽陽性反應，為目前尿液檢驗法中可信度及準確度最高之方法，是本案被告尿
      液既係以氣相層析質譜儀法進行檢驗，仍呈鴉片類毒品陽性反應，又可排除係
      因服用醫師開立藥物或遭他人調包所致之可能性，均已如前所述，被告仍矢口
      否認施用第一級毒品海洛因之犯行，即無可採。
（五）至被告及其辯護人雖請求將本件所採尿液再次送驗，惟本件採尿過程並無疑義
      ，而該尿液以氣相層析質譜儀分析確認結果，已足以排除偽陽性之可能，俱如
      前述，是此一證據之調查與否，顯然不影響本件犯罪事實之認定，自無加以調
      查之必要，併此敘明。
（六）按一般人施用毒品，可於尿液中檢驗出嗎啡反應之有效期間為二日，惟此乃針
      對一次吸食毒品者而言，若長期吸食者，尿液可驗出的天數應可再增加，此有
      高雄醫學院附設中和醫院（八十）高醫附密字第三八六六號函可憑，被告之尿
      液既經檢出含有鴉片類嗎啡陽性反應，揆諸前開說明，被告於九十三年六月三
      日上午九時許為法警採尿回溯四十八小時內之某時施用第一級毒品海洛因一次
      之犯行，應堪認定。
（七）查被告曾因連續施用第二級毒品甲基安非他命案件，經臺灣高等法院花蓮分院
      裁定強制戒治後，於八十八年二月二十六日停止戒治付保護管束，於同年九月
      六日保護管束期滿執行完畢，有臺灣高等法院被告前案紀錄表附卷可按，其於
      強制戒治執行完畢釋放後，五年內再犯施用毒品之罪甚明，本件事證明確，被
      告犯行堪予認定，應依法論科。
二、核被告所為，係犯毒品危害防制條例第十條第一項之施用第一級毒品罪。爰審酌
    被告前已有施用毒品前科，本次再次施用毒品，顯見其戒毒意志不堅，犯後猶否
    認犯行，態度不佳，及本件施用毒品次數僅一次，惡性尚非重大等一切情狀，量
    處如主文所示之刑，以示懲儆。
據上論斷，應依刑事訴訟法第二百九十九條第一項前段，毒品危害防制條例第十條第
一項，判決如主文。
本案經檢察官甲○○到庭執行職務
中      華     民     國      九十四      年      五      月    三十一  日
                                  臺灣臺東地方法院刑事第三庭
                                      審判長法  官  楊力進
                                            法  官  連雅婷
                                            法  官  范乃中
右正本證明與原本無異。
如不服本判決，應於判決送達後十日內向本院提出上訴狀。（須附繕本）
「切勿逕送上級法院」
                                            書記官  陳俊德
中      華     民     國      九十四      年      六      月      二    日
附記
毒品危害防制條例第十條第一項
施用第一級毒品者，處六月以上五年以下有期徒刑。
